【裁判字號】    89,判,2510
【裁判日期】    890804
【裁判案由】    請求退費
【裁判全文】
最  高  行  政  法  院  判  決                  八十九年度判字第二五一○號
    原      告  甲○○
    被      告  彰化縣彰化地政事務所
    代  表  人  任友龍
右當事人間因請求退費事件，原告不服台灣省政府中華民國八十七年七月七日八七府
訴二字第一五九四一六號再訴願決定，提起行政訴訟。本院判決如左：
    主  文
原告之訴駁回。
訴訟費用由原告負擔。
    事  實
緣原告於民國（以下同）八十六年十一月二十五日向被告申請退還彰化縣彰化市○○
○段四三七之三六地號土地複丈規費新台幣六百元，經被告函囑攜私章、身分證明文
件至被告處辦理退費，原告前往洽辦時，被告依「支出憑證證明規則」第三條第一項
規定，要求其開具收款收據，始開立公庫支票退費，原告不服，提起訴願、再訴願，
遞遭決定駁回，遂提起行政訴訟，茲摘兩造訴辯意旨於次：
原告起訴意旨略謂：一、「．．．按行政裁量權之行使，倘有違背法令，誤認事實違
反目的，違反平等原則或比例原則等情形之一者，揆諸行政訴訟法第四條第二項之規
定，仍不失為違法。」鈞院七十一年度判字第八一一號著有判決，即依法行政平等原
則。二、行政院於六十八年九月五日修正頒布之「公款支出時限及處理辦法」第七條
規定：「應（待）付款單據，在未經執行付款前，不得要求受款人事先出具收據，．
．．或款已收清字樣．．．」，足見政府機關付款單位，在未經執行付款前，不得要
求受款人事先出具收據，其意在防止弊端產生。三、原告向被告辦理退還上開規費時
，被告僅以其內部作業之「支出憑證證明規則」第三條規定敷衍搪塞，拒不辦理退費
手續，顯屬違法。四、「支出憑證證明規則」第三條規定：「各機關支付款項，應取
得受領人．．．簽名或蓋章之收據．．．」，並無明確規定領款人在請領款項前應於
事前出具收據，被告曲解為領款人須事先出具收據供其辦理請款手續後，始能付款，
違反上開依法行政平等原則及行政院頒定之「公款支出時限及處理辦法」第七條之規
定。五、原告向被告辦理退還上開規費時，被告之承辦人僅囑咐原告開立領款收據，
並稱要將收據留下，待日後其內部作業完成，始通知原告領取支票。被告答辯稱領款
人出具領款收據及同時開立支票退費云云，完全與事實不符，顯係說謊。
被告答辯意旨略謂：一、被告通知原告請於八十六年十二月十二日攜私章、身分證明
文件至被告處辦理退還上開規費，屆時原告前往洽辦，卻拒絕開具收款收據，致無法
完成退費手續。原告再向被告陳情，被告仍請其依規定辦理。二、被告係依「支出憑
證證明規則」第三條第一項：「各機關支付款項，應取得受領人或其代領人親自簽名
或蓋章之收據．．．。」之規定辦理。三、原告於八十六年十一月二十五日申請退費
，被告在規定期限內，函請原告於八十六年十二月十二日辦理退費，屆時取得領款收
據及同時開立退費支票予原告，完成退費手續，並無不當。
    理  由
按審計法第八十條規定：「關於審計之各種章則及書表格式，由審計部定之。」又按
審計部訂定之「支出憑證證明規則」第一條、第三條第一項前段分別規定：「本規則
依審計法第八十條規定訂定之」、「各機關支付款項，應取得受領人或其代理人親自
簽名或蓋章之收據。」本件被告於原告辦理退還複丈規費時，依上開規定請求原告出
具收款收據，並不違法。至行政院於六十八年九月五日修正頒布之「公款支出時限及
處理辦法」，並非基於法律授權所訂定之命令，且該辦法係在規範政府各機關辦理購
置（定製）財物及營繕工程時，公款之支付時限及處理方法，與本件退還複丈規費之
情形，並不相同，該辦法第七條：「應（待）付款單據，在未經執行付款前，不得要
求受款人事先出具收據，．．．或款已收清字樣．．．」之規定，於本件並無適用之
餘地。又被告於原告辦理退還上開複丈規費時，依上開規定請求原告出具收款收據，
並非行使行政裁量權，原告前揭主張尚有誤會。綜上所述，被告所為處分，並不違法
，一再訴願決定，遞予維持，俱無不合，原告之訴非有理由，應予駁回。
據上論結，本件原告之訴為無理由，爰依行政訴訟法施行法第二條、行政訴訟法第九
十八條第三項前段，判決如主文。
中    華    民    國     八十九      年      八      月       四        日
                    最 高 行 政 法 院 第 四 庭
                                審 判 長 法  官      葉  振  權
                                         法  官      趙  永  康
                                         法  官      吳  錦  龍
                                         法  官      林  清  祥
                                         法  官      吳  明  鴻
右  正  本  證  明  與  原  本  無  異
                                         法院書記官  張  惠  美
中    華    民    國     八十九      年      八      月       五        日


司法院資訊處製作；財團法人民間司法改革基金會備份。
